【裁判字號】    90,簡上,52
【裁判日期】    901003
【裁判案由】    詐欺等
【裁判全文】
臺灣花蓮地方法院刑事判決                            九十年度簡上字第五二號
    上  訴  人
    即  被  告  甲○○
                丙○○
右列上訴人因被訴詐欺等案件，不服臺灣花蓮地方法院花蓮簡易庭九十年度林簡字第
六號中華民國九十年十月三日第一審判決（聲請簡易處刑案號：臺灣花蓮地方法院檢
察署九十年度偵字第二一六號），提起上訴，本院管轄之第二審合議庭判決如左：
    主  文
原判決撤銷。
甲○○共同意圖為自己不法之所有，以不正方法由自動付款設備取得他人之物，累犯
，處有期徒刑參月，如易科罰金，以參佰元折算壹日。
丙○○共同意圖為自己不法之所有，以不正方法由自動付款設備取得他人之物，處有
期徒刑貳月，如易科罰金，以參佰元折算壹日。
事  實
一、甲○○曾因竊盜案件，經本院判處有期徒刑七月確定後，於民國八十八年四月二
    十日執行完畢，竟仍沒有警惕，而於八十九年六月一日十八時三十分許，與丙○○二人在花蓮縣光復鄉○○街附近拾獲乙○○遺失的皮包一只，內有乙○○及乙○○之夫張榮光所有的金融卡各一張、金融卡密碼及印章等物，二人竟共同基於
    意圖為自己不法所有的犯意聯絡，將皮包內的金融卡侵占入己，並於同日十九時
    （聲請簡易判決處刑書及原審誤載為十七時）許，一起到花蓮縣光復鄉光豐地區
    農會的自動提款機處，接續先持乙○○的金融卡，以鍵入密碼盜領存款之不正方
    法提款，但因鍵入的密碼錯誤而未得手，再改持張榮光的金融卡，以鍵入密碼詐
    領存款的不正方法，欲提款新台幣（下同）三萬元但因餘額不足提款不成後，又
    再接續於當日十九時三分、十九時四分，以上述相同的不正方法，鍵入密碼分別
    提出張榮光的存款一千元及二千元，直到張榮光的存款餘額僅剩下二百九十七元
    無法在提領後，二人就把詐領所得的三千元朋分花用，後經乙○○發現後報警而
    循線查獲，並扣得尚未花用完畢的六百元。
二、案經乙○○訴由花蓮縣警察局鳳林分局報告臺灣花蓮地方法院檢察署檢察官聲請
    簡易判決處刑。
    理  由
一、被告上述的犯罪事實，有下列證據為證，犯行已經可以認定：
（一）被告二人於警訊、偵查及本院中的自白。
（二）被害人乙○○在警訊及本院指訴歷歷。
（三）農會存摺影本、提款明細表及贓物領據一紙附在卷內可查。
二、被告二人的行為所觸犯的罪名都是：刑法第三百三十七條的侵占罪及第三百三十
    九條之二第一項的準詐欺罪。聲請簡易判決處刑意旨以被告二人自提款機詐領存
    款的行為係涉犯刑法第三百三十九條之一第一項的罪嫌，容有誤會，惟起訴事實
    相同，爰依法變更起訴法條。被告二人有犯意的聯絡及行為的分擔，都是共同正
    犯，又被告二人所犯的侵占罪及準詐欺罪之間，有方法及結果的牽連關係，依刑
    法第五十五條的規定，應該要依罪名較重的準詐欺罪來論處。又被告甲○○曾因
    竊盜案件，經本院判處有期徒刑七月確定後，於八十八年四月二十日執行完畢的
    事實，有附在卷內的台灣高等法院被告全國前案紀錄表一紙可查，被告在五年以
    內又再犯本件最重本刑為有期徒刑以上之罪，為累犯，應該依照刑法第四十七條
    的規定加重其刑。原審對被告二人論罪科刑，固非無見，被告二人空以原審量刑
    過重為由，要求撤銷改判，並無理由，惟查：(一)按連續犯之成立，除主觀上須基
    於一個概括之犯意外，客觀上須先後數行為，逐次實施而具連續性，侵害數個同
    性質之法益，其每一前行為與次行為，依一般社會健全觀念，在時間差距上，可
    以分開，在刑法評價上，各具獨立性，每次行為皆可獨立成罪，構成同一之罪名
    ，始足當之；如數行為於同時同地或密切接近之時地實施，各行為之獨立性極為
    薄弱，依一般社會健全觀念，在時間差距上，難以強行分開，在刑法評價上，以
    視為數個舉動之接續施行，合為包括之一行為予以評價，較為合理，則屬接續犯
    ，而為包括之一罪，最高法院八十六年度台上字第三二九五號判例著有上述意旨
    可供參考，本件被告二人在同一地點且時間密接的情況下提款的行為，其主觀上
    對於各個提款舉動，不過視為其犯罪行為的一部份，應認為是接續犯包括的一罪
    ，不能分開評價，則依上述判例意旨，原審對被告二人以連續犯論處，容有誤會
    ；(二)被告二人均係犯刑法第三百三十七條的侵占罪及第三百三十九條之二第一項
    的準詐欺罪。原審漏未論及被告二人的侵占犯行，僅以准詐欺罪論處，亦有未洽
    。上訴人上訴意旨雖未論及，然原判決既有上述可議之處，顯有不當，自應將原
    判決撤銷，由本院管轄之第二審合議庭自為判決。本院審酌被告二人犯罪的動機
    、手段，正值壯年卻不以自己的勞力獲取財富，因此對被害人所造成的損害，以
    及所得的金額不多，事後已經與被害人乙○○和解賠償被害人損失，有和解書一
    份附卷可參，犯後態度良好等一切情狀，分別量處如主文所示之刑，及諭知易科
    罰金的折算標準。又刑法第四十一條於九十年一月四日修正，同年一月十日經總
    統公布實施，就得易科罰金之法定刑，由犯最重本刑為三年以下，改為五年以下
    ，經比較新舊法的結果，修正規定對被告二人又無較為有利或不利的情形，則依
    刑法第二條第一項前段的規定，本院自應適用裁判時的新法，即裁判時的刑法第
    四十一條第一項前段規定，諭知易科罰金。
據上論斷，應依刑事訴訟法第四百五十五條之一第三項、第三百六十九條第一項前段
、第三百六十四條、第二百九十九條第一項前段、第三百條，刑法第二條第一項前段
、第三百三十九條之二第一項、第三百三十七條、第五十五條、第四十七條、第四十
一條第一項前段，罰金罰鍰提高標準條例第一條前段、第二條，判決如主文。
本案經檢察官李子春到庭執行職務。
中   華     民     國      九十      年   十二     月     二十五     日
                                臺灣花蓮地方法院刑事庭
                                    審判長  法  官
                                            法  官
                                            法  官
右正本證明與原本無異。
本判決不得上訴。
附錄法條
刑法第三百三十九條之二第一項
刑法第三百三十七條


司法院資訊處製作；財團法人民間司法改革基金會備份。
